臺灣高等法院民事裁定　　　　　　　　　100年度抗字第561號
抗　告　人　黃琮翔
上列抗告人因與相對人黃耀經等間拍賣抵押物強制執行事件，聲
明異議，對於中華民國100年2月11日臺灣桃園地方法院100年度
執事聲字第4號所為裁定提起抗告，本院裁定如下：
    主  文
原裁定廢棄。
    理  由
一、本件抗告人以原法院簡易庭99年度司拍字第354 號准許拍賣
    抵押物裁定為執行名義，聲請原法院以99年司執字第72528
    號強制執行事件准予執行拍賣相對人所有經設定抵押權登記
    之土地即坐落桃園縣平鎮市○○段1133地號土地 (重劃前為
    平鎮市○鎮段132之1、132之91、138、138之2、138之6、13
    8之7、138之8、138之9、138之10、139之1、139之6、139之
    11、142之1、142之3、142之4地號)。 原法院司法事務官於
    民國（下同）99年12月15日以抗告人經命補正後，仍未能依
    強制執行法第6 條第1項第5款之規定提出債權證明文件為由
    ，裁定駁回其聲請，抗告人聲明異議，亦經原法院於100年2
    月11日以100年度執事聲字第4號裁定(下稱原裁定)駁回其異
    議，抗告人不服，提出本件抗告。
二、抗告意旨略以：強制執行法第6 條第1項第5款之證明文件，
    並無限制其證明方法，如能證明其債權存在，無論書證、人
    證或類此之證明方法均得為之，執行法院就此僅為形式上之
    審查，至債權是否確實存在，應由對於此項法律關係有爭執
    之人，另行訴訟解決之。本件抗告人所提債權及抵押權證明
    文件，形式上已充足，執行法院即應准予抗告人強制執行之
    聲請。惟原裁定卻以實體上之理由，認為票據為無因證券，
    抗告人所提出由黃金輝於支票背面背書領款之支票不足作為
    抗告人對黃金輝之債權證明文件；且認為原法院檢察署89年
    度他字第149 號偵查案件卷宗已銷毀而無從認定抗告人主張
    黃金輝曾於該偵查案件自認積欠抗告人新臺幣 (下同)1,000
    萬元，並有切結書正本附於上開偵查卷等情為真正，而駁回
    抗告人之聲請，顯係就抗告人主張之債權為實質審查，而有
    違誤云云。
三、按以拍賣抵押物裁定為執行名義，應提出債權及抵押權證明
    文件及裁定正本，強制執行法第6 條第1項第5款定有明文。
    蓋以准許拍賣抵押物之裁定，不待確定，即得為執行名義，
    故聲請時，應提出裁定正本，此外並應提出債權及抵押權證
    明文件，俾法院得明瞭債權擔保之金額。債權證明文件，包
    括借據、票據、債權憑證等。債權人提出上開執行名義及抵
    押權、債權憑證等聲請強制執行，執行法院即應開始強制執
    行，債務人或抵押人如有對抵押債權不成立、消滅或妨害債
    權人請求之事由，無從於拍賣程序加以爭執，債務人為避免
    強制執行，僅得於強制執行程序終結前，依強制執行法第14
    條之規定提起異議之訴。
四、經查，本件抗告人以准許拍賣抵押物裁定為執行名義，對於
    相對人所有業經設定抵押權之土地即坐落桃園縣平鎮市○○
    段1133地號聲請強制執行 (執行債權金額為1,000萬元)，已
    提出原法院簡易庭99年度司拍字第354 號拍賣抵押物裁定、
    原法院99年度抗字第135 號裁定及裁定確定證明書正本、支
    票影本、切結書影本、他項權利證明書正本、土地登記聲請
    書影本、抵押權設定契約書影本、登記清冊影本、土地登記
    謄本及臺灣土地銀行支票兌現紀錄影本等證明文件為憑 (見
    原法院執行卷第9-27頁及原法院卷第15-17頁)，按抵押權係
    從權利，有主債權存在，才有從債權，一般抵押權設定登記
    後，即推定有主債權存在，茲本件所為之抵押權設定屬一般
    抵押權，有上開證明文件可稽，且上開切結書已記載：「立
    切結書人黃金輝，查本人為桃園縣平鎮市○鎮段132之1及13
    8 等土地共有人，並經分管由本人管理使用。今本人向黃琮
    翔先生(即抗告人)借款新臺幣壹仟萬元整，為確保黃先生之
    債權，本人以所擁有之相關土地持分設定抵押權給黃先生外
    ，並將該土地包括漁池交由黃先生承租蓄養收益。同時本人
    同意以本人所該給付之利息直接與前開所得收取之租金相互
    抵銷。恐口無憑，特具此切結書如上」、「此致黃琮翔先生
    」、「立切結書人：黃金輝(簽名並蓋章)」等語，足見抗告
    人係以其對債務人黃金輝之借款債權1,000 萬元為抵押權所
    擔保之債權，上開文件亦可為債權證明文件，核與強制執行
    法第6 條第1項第5款之規定相符，執行法院自應依法進行強
    制執行程序。至於相對人對於本件債權數額或抵押債權存否
    如有爭執，則屬實體上法律關係之爭執，並非執行法院所得
    審究，相對人應另循訴訟途徑以謀解決。原法院不察，徒以
    抗告人提出之證物，均非抗告人對債務人有債權存在之證明
    文件，而維持原法院司法事務官所為駁回抗告人強制執行之
    聲請，以裁定駁回抗告人之異議，自有可議。抗告意旨指摘
    原裁定不當，求予廢棄，為有理由，應由本院廢棄原裁定，
    發回原法院更為適法之處理。
五、據上論結，本件抗告為有理由，爰裁定如主文。
中    華    民    國   100    年    5     月    31    日
                    民事第十五庭
                        審判長法  官  林恩山
                              法  官  陳雅玲
                              法  官  黃國忠
正本係照原本作成。
本裁定除以適用法規顯有錯誤為理由外，不得再抗告。如提起再
抗告，應於收受後10日內委任律師為代理人向本院提出再抗告狀
。並繳納再抗告費新台幣１千元。
中    華    民    國   100    年    6     月    1     日
                              書記官  陳明俐